【裁判字號】    97,家他,28
【裁判日期】    970821
【裁判案由】    依職權裁定確定訴訟費用額
【裁判全文】
臺灣高雄地方法院民事裁定              97年度家他字第28號
原      告  甲○○
訴訟代理人  樓嘉君律師
被      告  乙○○
訴訟代理人  王國論律師
訴訟代理人  康進益律師
訴訟代理人  李春錦律師
當事人間請求給付扶養費等事件（93年度家訴字第21號），原告
曾聲請本院准予訴訟救助（92年度家救字第4 號），因訴訟已經
終結，本院依職權確定訴訟費用額，裁定如下：
  主  文
原告應向本院繳納之訴訟費用額確定為新臺幣柒萬貳仟伍佰捌拾
玖元，及自本裁定送達之翌日起至清償日止，按週年利率百分之
五計算之利息。
被告應向本院繳納之訴訟費用額確定為新臺幣玖仟肆佰玖拾參元
，及自本裁定送達之翌日起至清償日止，按週年利率百分之五計
算之利息。
  理  由
一、按，「經准予訴訟救助者，於終局判決確定或訴訟不經裁判
    而終結後，第一審受訴法院應依職權以裁定確定訴訟費用額
    ，向應負擔訴訟費用之當事人徵收之」，民事訴訟法第114
    條第1 項前段定有明文。又民事訴訟法第91條第3 項規定「
    法院依聲請以裁定確定之訴訟費用額，應於裁定送達翌日起
    ，加給按法定利率計算之利息」，其立法理由旨在促使當時
    人早日自動償付其應賠償對造之訴訟費用，故在當事人無力
    支付訴訟費用時，雖由國庫暫時墊付，然依法院前揭民事訴
    訟法第114 條第1 項規定，依職權裁定確定訴訟費用額，同
    屬確定訴訟費用額之程序，亦應基於同一理由而類推適用同
    法第91條第3 項規定加計法定遲延利息（參考臺灣高等法院
    暨所屬法院94年度法律座談會民事類提案34號問題二、三討
    論結果）。
二、經查：
（一）原告與被告間請求給付扶養費事件，曾經本院裁定准予原
      告訴訟救助在案（本院92年度家救字第4 號），並經本院
      以93年度家訴字第21號判決原告一部勝訴一部敗訴，訴訟
      費用由被告負擔五分之四，餘由原告負擔；嗣經被告提起
      上訴，經臺灣高等法院高雄分院以93年度家上字第95號判
      決部分廢棄，就訴訟費用之負擔改判為第一、二審訴訟費
      用由上訴人（即被告）負擔五分之一，餘由被上訴人（即
      原告）負擔，及第二審反訴（反訴原告即上訴人即被告）
      訴訟費用由反訴原告負擔；原告不服又提起上訴，而經最
      高法院以96年度台上字第301 號判決，廢棄發回台灣高等
      法院高雄分院，發回後經台灣高等法院高雄分院以96年度
      上更（一）字第2 號判決，第一、二審訴訟費用（除確定
      部分外），由上訴人（即原告）負擔二分之一，餘由被上
      訴人（即被告）負擔，原告就其中之裁定更正部分提起抗
      告，經最高法院以97年度台抗字第87號裁定駁回，抗告訴
      訟費用由抗告人（即原告）負擔，另原告就實體判決部分
      亦提起上訴，而經最高法院以96年度台上字第2109號裁定
      駁回上訴，第三審訴訟費用由上訴人（即原告）負擔，而
      確定在案。有本院92年度家救字第4 號、93年度家訴字第
      21 號 、臺灣高等法院高雄分院93年度家上字第95號、最
      高法院96年度台上字第301 號、臺灣高等法院高雄分院96
      年度上更（一）字第2 號判決、最高法院97年度台抗字第
      87號裁定、最高法院96年度台上字第2109號判決在卷可稽
      。
（二）本件第一、二審訴訟費用經計算結果為：１、原告一審起
      訴係請求被告返還之不當得利金額為4,671,793 元，第一
      審應繳納之訴訟費用為47,467元。（被告就本院判命其給
      付之3,779,745 元提起上訴，所繳納之上訴審裁判費為及
      第二審反訴裁判費、抗告訴訟費用，與原告之訴訟救助無
      關，被告如認有請求之必要應由被告另案聲請確定訴訟費
      用。）２、原告對二審93年度家上字第95號判決，就原審
      所命給付之上開給付金額在超過723,010 元部份廢棄，並
      駁回其原審之請求部份不服，提起三審上訴後（723,010
      元部份因兩造均未上訴而已確定），經最高法院以96年度
      台上字第301 號判決廢棄發回。發回後經台灣高等法院高
      雄分院以96年度上更（一）字第2 號判決，命被告除上開
      已確定部份之723,010 元部份外，應再給付原告827,750
      元，第一、二審訴訟費用（除確定部分外），由兩造各負
      擔2 分之1 ；原告就其敗訴部份，再提起三審上訴，此部
      份之訴訟標的金額為2,228,985 元（0000000 －000000－
      000000＝000000 0），應繳納之第三審訴訟費用為34,615
      元，經最高法院以96年度台上字第2109號裁定駁回上訴，
      並諭知第三審訴訟費用由原告負擔，而確定在案。４、依
      上開所述計算方式及比例計算：(1)第一審之訴訟費用47,4
      67元（二審之訴訟費用，係被告繳納，與原告之訴訟救助
      無關，業見前述），由被告負擔5 分之1 為9,493 元（元
      以下四捨五入），由原告負擔5 分之4 為37,974元（元以
      下四捨五入）。(2)原告應繳納之第三審上訴訴訟費用34,6
      15元，依96年度台上字第2109號裁定之諭知，應由原告一
      方單獨負擔。(3)原告應繳納之第三審抗告費用1,000 元，
      依97年度台抗字第87號裁定之諭知，應由原告一方單獨負
      擔（此部份之金額因原告已於抗告時繳納，不列入計算）
      。
（三）綜上各項計算，本件原告應負擔之訴訟費用應為72,589元
      ，被告應負擔之訴訟費用為9,493 元，爰依職權確定兩造
      應向本院繳納之訴訟費用額及其法定遲延利息如主文所示
      。
三、依民事訴訟法第114 條第1項前段，裁定如主文。
中    華    民    國    97    年    8     月    21    日
                  家事法庭法  官  郭文通
正本係照原本作成。
如不服本裁定，應於送達後10日內，向本院提出抗告狀。
中    華    民    國    97    年    8     月    21    日
                          書記官  李聖章


司法院資訊處製作；財團法人民間司法改革基金會備份。
